【裁判字號】    98,易,2464
【裁判日期】    980831
【裁判案由】    詐欺
【裁判全文】
臺灣臺中地方法院刑事判決              98年度易字第2464號
公  訴  人  臺灣臺中地方法院檢察署檢察官
被      告  乙○○
上列被告因詐欺案件，經檢察官提起公訴（98年度偵字第12349號
），本院合議庭裁定由受命法官獨任進行簡式審判程序，判決如
下：
    主    文
乙○○共同犯詐欺取財罪，處有期徒刑月，如易科罰金，以新
臺幣壹仟元折算壹日。又共同犯詐欺取財罪，處有期徒刑月，
如易科罰金，以新臺幣壹仟元折算壹日。應執行有期徒刑伍月，
如易科罰金，以新臺幣壹仟元折算壹日。
    犯罪事實及理由
一、犯罪事實：
    乙○○於民國98年3 月28日依報載應徵司機之廣告，與姓名
    年籍不詳綽號「勇哥」之成年男子聯絡，雖於獲悉工作內容
    為代收他人帳戶之存摺封面影本及提款卡時，已知綽號「勇
    哥」者係以所收受之他人帳戶供作詐欺取財之「人頭帳戶」
    ，竟為貪圖每代收1 件帳戶資料，可賺取新臺幣（下同）5
    百元之報酬，與綽號「勇哥」之成年男子共同基於意圖為自
    己不法所有之犯意聯絡，由綽號「勇哥」者繼續在自由時報
    上刊登應徵司機之虛假廣告，且留有0000000000號電話，供
    欲應徵者聯絡，並向打電話來應徵之人佯稱：若要應徵司機
    ，須提供2 本帳戶存摺、提款卡、提款卡密碼等物，作為薪
    資轉帳用云云，再由乙○○依綽號「勇哥」者之指示，前往
    約定地點向應徵者收取帳戶資料。適有吳孟韓於98年4 月1
    日21時30分許，依上開廣告撥打電話與綽號「勇哥」者聯絡
    ，並應允提供自己帳戶，而與綽號「勇哥」者相約在臺中市
    ○區○○路2 段45號「宜寧中學」大門口見面，綽號「勇哥
    」者旋即指示乙○○前往約定地點收取吳孟韓之帳戶資料。
    故於98年4 月1 日21時30分許（起訴書誤為21時許），乙○○與吳孟韓在上開約定地點見面後，吳孟韓即將自己開設在
    臺灣中小企業銀行大雅分行帳號00000000000000號及元大銀
    行文心分行（起訴書漏載文心分行）帳號0000000000000000
    號帳戶之存摺封面影本、提款卡、提款卡密碼，同時交予乙○○。乙○○拿到上開2 份帳戶資料後，於同日即至臺中市
    「朝馬客運站」之「和欣客運」，以信封裝填上開帳戶資料
    ，並在信封上載明「光輝科技－陳志城收」等字樣，將吳孟
    韓之上開2 帳戶資料寄發至桃園縣中壢市給綽號「勇哥」者
    。而綽號「勇哥」者在收受吳孟韓之上開2 帳戶資料後，即
    先後為下列詐欺取財犯行：
（一）於98年4 月3 日19時許，撥打電話給丁○○，並誆稱：其
      先前在奇摩網路購買手機被詐騙之案件，業已偵破，如果
      經核對是被害人本人，會直接把買手機之金額6100元退還
      ，但要依指示核對金融卡餘額是否正確云云（起訴書誤為
      其在奇摩網站購物而誤設約定帳戶云云），丁○○因不疑
      有他，陷於錯誤，遂於同日19時13分許，依對方指示以AT
      M 轉帳方式，匯款2 萬3126元至吳孟韓所有之上開元大銀
      行文心分行帳戶內，旋遭人提領一空。
（二）於98年4 月3 日20時10分許，撥打電話給丙○○，並佯裝
      係奇摩網站主任，向丙○○謊稱：其先前在奇摩網站購物
      遭詐騙一案，可以獲得理賠，但須依指示操作提款機云云
      ，（起訴書誤為其在奇摩網站購物而誤設約定帳戶云云）
      ，丙○○因不知有假，陷於錯誤，遂於同日20時55分許，
      依對方指示匯款2 萬8167元至吳孟韓所有之前開元大銀行
      文心分行帳戶內，旋遭人提領一空。
    嗣因丁○○、丙○○分別發覺受騙而報警處理，而吳孟韓於
    98年4 月6 日亦接獲電話通知其開設在元大銀行文心分行之
    前揭帳戶遭列為警示戶，遂自行前往臺中市警察局第六分局
    何安派出所製作筆錄，並於同年月7日 配合警方偵辦，再依
    前述徵人廣告，撥打0000000000號與綽號「勇哥」者聯絡，
    並相約在宜寧中學大門前交付帳戶資料。而後，於同年月7
    日16時許，乙○○依綽號「勇哥」者之指示至宜寧中學大門
    前欲向吳孟韓收取帳戶資料時，為警當場查獲，進而查悉上
    情。
二、前開犯罪事實，有下列證據可證：
（一）被告乙○○於警詢、偵查中所為與上揭犯罪事實相符之自
      白，及於本院準備程序及審理時為認罪之陳述。
（二）證人吳孟韓於警詢及偵查中，被害人丁○○、丙○○於警
      詢時之證述。
（三）中國信託銀行自動櫃員機交易明細表、台新銀行自動櫃員
      機交易明細表、徵人廣告單、證人吳孟韓所有之上開元大
      銀行文心分行帳戶及臺灣中小企業銀行大雅分行帳戶之存
      摺封面及交易明細、被告郵局帳戶之郵政存簿停金簿封面
      暨交易明細、臺灣大哥大資料查詢（門號0000000000號）
      。
三、公訴人雖具體求處有期徒刑8 月，但經本院審酌被告前於86
    年間因賭博罪經法院判處罰金銀元11000 元，並於86年12月
    16日繳清罰金執行完畢後，迄至違犯本案前，均無任何犯罪
    紀錄，有臺灣高等法院被告前案紀錄表可按，素行尚稱良善
    ，雖係應徵工作而受僱於綽號「勇哥」之人，但明知綽號「
    勇哥」者收取他人帳戶係作為詐欺取財之「人頭帳戶」，竟
    為圖私利，而分擔收取他人帳戶之犯行，犯罪之動機、目的
    可議，且造成被害人丁○○、丙○○之錢財損失，又囿於其
    個人經濟不佳，故未能為任何賠償；惟犯罪手段尚稱平和，
    且被害人丁○○、丙○○損失之金額非鉅，被告僅參與收取
    他人帳戶之工作，並未實際向被害人丁○○、丙○○施詐，
    所得報酬不多，與綽號「勇哥」者在詐欺集團中所負責之分
    工角色、朋分利得及犯罪參與程度有別，再考之被告之智識
    、生活情狀，暨犯後於警詢及偵查中均能就大部分犯罪事實
    坦白供述，且於本院準備程序及審理時復為認罪之陳述，犯
    後態度良好等一切情狀，認量處如主文所示之刑，已足資懲
    儆，公訴人所為求刑，係包括被告另涉犯共同詐騙被害人林
    玉珍、魏韶呈部分（詳後述併辦意旨），經本院審認結果，
    既認併辦部分不能併同審理，自無法參酌公訴人之求刑意見
    ，併此明。
四、臺灣臺中地方法院檢察署檢察官98年度偵字第17110 號併案
    意旨書略以：被告於前揭時、地向證人吳孟韓收受上開2 帳
    戶資料並寄交給綽號「勇哥」之成年男子後，即於98年4 月
    3 日17時8 分許，撥打電話給證人林玉珍，誆稱：其在東森
    購物之付款設定有誤，會加倍扣款，須持金融卡至郵局自動
    櫃員機依指示操作，以取消扣款云云，致證人林玉珍陷於錯
    誤，遂於同日17時19分許，至臺中縣大里市之大里郵局，依
    對方之指示操作櫃員機，而轉帳匯款1 萬3013元至吳孟韓之
    上開臺灣中小企業銀行大雅分行帳戶內；復於同日21時50分
    許，撥打電話給證人魏韶呈，誆稱：其在網路購物付款手續
    誤設為分期付款，將會每月扣款，須持金融卡至自動櫃員機
    操作以取消分期付款云云，致證人魏韶呈陷於錯誤，遂於同
    日22時48分許，至屏東縣東港鎮○○路183 號之東港郵局，
    依對方之指示操作自動櫃員機，而轉帳匯款2 萬9999元至吳
    孟韓之上開臺灣中小企業銀行大雅分行帳戶內。嗣林玉珍、
    魏韶呈發覺受騙而報警處理，始經警循線查獲。因認被告就
    此部分犯行亦犯刑法第339 條第1 項之詐欺取財罪嫌。但查
    ，被告雖係同時向證人吳孟韓收取前開臺灣中小企業銀行大
    雅分行帳戶及元大銀行文心分行帳戶之資料，並一併寄交予
    綽號「勇哥」之成年男子，但綽號「勇哥」之共犯係在不同
    時間，以不盡相同之方式，分別訛騙身處不同地點之被害人
    丁○○、丙○○、林玉珍、魏韶呈，並先後得財，就各該次
    詐欺取財犯行，犯意各別，應分論併罰，並無想像競合犯、
    接續犯之裁判上一罪或集合犯或實質上一罪之關係，本院自
    無從將本案審理範圍擴張至包括此併辦意旨書所載之犯罪事
    實。且公訴人原起訴書記載之犯罪事實，僅提及被告向證人
    吳孟韓收取上開臺灣中小企業銀行大雅分行帳戶資料之事實
    ，並無隻字片語提及綽號「勇哥」之共犯另有訛騙被害人林
    玉珍、魏韶呈匯款至證人吳孟韓上開臺灣中小企業銀行大雅
    分行帳戶之犯罪事實，併辦意旨謂：上開併辦之犯罪事實與
    原起訴之犯罪事實相同，為事實上之同一案件云云，亦有未
    洽。從而，應由本院退回此併辦部分，另由檢察官為適法處
    理。
五、依刑事訴訟法第273 條之1 第1 項、第299 條第1 項前段、
    第310 條之2 、第454 條第1 項，刑法第28條、第339 條第
    1 項、第51條第5 款、第41條第1 項前段，刑法施行法第1
    條之1 ，判決如主文。
本案經檢察官甲○○到庭執行職務
中    華    民    國    98    年    8     月    31    日
                  刑事第七庭  法  官  莊嘉蕙
以上正本證明與原本無異
如不服本判決應於收受送達後十日內向本院提出上訴書狀，並應
敘述具體理由；其未敘述上訴理由者，應於上訴期間屆滿後二十
日內向本院補提理由書（均須按他造當事人之人數附繕本）「切
勿逕送上級法院」。
                              書記官  陳怡臻
中    華    民    國    98    年    8     月    31    日
附錄論罪科刑法條
中華民國刑法第339條第1項
意圖為自己或第三人不法之所有，以詐術使人將本人或第三人之
物交付者，處5年以下有期徒刑、拘役或科或併科1千元以下罰金
。


司法院資訊處製作；財團法人民間司法改革基金會備份。
